【裁判字號】    90,上訴,557
【裁判日期】    900816
【裁判案由】    毒品危害防制條例
【裁判全文】
臺灣高等法院臺南分院刑事判決             九十年度上訴字第五五七號      Ｃ
      上  訴  人
      即  被  告  甲  ○  ○
      指定辯護人  本院公設辯護人  乙  ○  ○
右上訴人因煙毒案件，不服臺灣臺南地方法院八十九年度重訴字第四號中華民國九十
年一月十一日第一審判決（起訴案號：臺灣臺南地方法院檢察署八十九年度偵緝字第
七十一、八十九年度偵緝字第九十三號），提起上訴，本院判決如左：
      主      文
原判決關於甲○○部分撤銷。
甲○○共同持有第一級毒品，累犯，處有期徒刑壹年，扣案之第一級毒品海洛因淨重
參點陸貳公克沒收銷燬之、包裝重零點伍捌公克沒收；第二級毒品甲基安非他命淨重
壹仟零壹拾捌點捌公克沒收銷燬之、包裝重肆點參柒公克沒收。
      事      實
一、甲○○因違反肅清煙毒條例案件，經原審判處有期徒刑三年六月，嗣經本院於民
    國（下同）八十四年六月十三日駁回上訴確定；又因違反麻醉藥品管理條例案件
    ，於八十四年十一月九日經台灣南投地方法院判處有期徒刑五月，定應執行刑為
    三年八月，自八十四年八月二十九日刑期起算，指揮書執畢日期為八十八年四月
    十日。緣甲○○之姑表弟張豐昌意欲坑取「藥頭」（提供毒品者）之毒品，乃於
    八十八年十二月十八日下午七時許，夥同另二名姓名年籍不詳之成年男子，共同
    基於剝奪他人行動自由之犯意聯絡（張豐昌涉嫌妨害自由部分，未據檢察官提起
    公訴），在雲林縣林內鄉○○村○○路八號甲○○住處前，強押林素貞上車欲前
    往台北，途中張豐昌與甲○○以電話取得聯繫，經甲○○建議，張豐昌等人乃改
    押林素貞前往甲○○胞妹之住處即彰化縣彰化市○○○路五七一巷十一號六樓，
    嗣甲○○前往會合，甲○○、林素貞、張豐昌等人乃共同議定由林素貞出面與「
    藥頭」接洽。次日即八十八年十二月十九日，林素貞與藥頭姓名年籍不詳之女子
    「高雄小妹」約定見面時間、地點後，要求張豐昌及另二名姓名年籍不詳之成年
    男子前往雲林縣古坑鄉東和村等候，嗣於下午三時許，林素貞要求甲○○開車載
    其前往雲林縣林內鄉天元莊赴約，甲○○乃駕駛未懸掛車牌（原車牌號碼為ＧＮ
    ─三四八九）之自用小客車搭載林素貞，前往天元莊前，由林素貞下車步行至「
    高雄小妹」所駕駛之自用小客車內，以新台幣（下同）三十餘萬元向「高雄小妹
    」販入第一級毒品海洛因毛重三．八六公克（淨重為三‧六二公克）、第二級毒
    品安非他命毛重一千零二十三‧一七公克（茶葉袋包裝重四‧三七公克，淨重為
    一千零十八‧八公克），林素貞因改變初衷，乃先給付十餘萬元現金予「高雄小
    妹」，「高雄小妹」同意餘款由林素貞賒欠。林素貞取得上開毒品後，乃步行返
    回甲○○車內，林素貞與甲○○二人乃共同基於持有之犯意聯絡而持有上開毒品
    。嗣於同日下午三時三十分許，甲○○駕車欲返回林內鄉住處而行經省道台三線
    林內段時，為警發現未懸掛車牌，警方乃開啟警示燈並以喊話器示意甲○○停車
    ，甲○○見狀旋即加速逃逸，經警於雲林縣林內鄉（起訴書誤認為斗六市○○路
    與民權路口）九芎村民權路八號甲○○住處前攔下而查獲上情，並扣得林素貞、
    甲○○所共同持有之海洛因淨重三．六二公克；安非他命淨重一千零一八‧八公
    克。
二、案經雲林縣警察局移送臺灣雲林地方法院檢察署偵查及臺灣雲林地方法院檢察署
    檢察官自動檢舉簽分偵查起訴。
      理      由
一、訊據上訴人即被告甲○○矢口否認右開與林素貞共同持有扣案毒品犯行事實，辯
    稱：「八十八年十二月十九日下午約十四時左右，我受堂姐林素貞所託，載她至
    雲林縣林內鄉天元莊，她聲稱與友人有約，欲速前往，基於同是親戚，又事出突
    然，才答允所託，而開車載林素貞前往，至於她欲辦何事，因當時林素貞聲稱有
    急事，所以並未詳問其事，故我自始至終並不知她欲辦何事，直至為警方查獲，
    並在林素貞的手提袋內取出海洛因及安非他命，才知曉她身上擁有毒品」云云。
    惟查：右開被告甲○○與林素貞共同持有扣案毒品之經過始末，不僅業經林素貞
    供承在卷，且被告甲○○於八十八年十二月十八日張豐昌強押林素貞欲前往台北
    途中，與張豐昌以電話取得聯繫後，至本件為警查獲時止，被告甲○○自始至終
    參與如何坑取「藥頭」毒品之事，被告如何能推稱其全然不知林素貞下車欲做何
    事？又怎會不知林素貞的手提袋內放有海洛因及安非他命？被告甲○○固然迭於
    原審調查中辯稱：「十二月十八日晚上有人找林素貞，我打電話給林素貞，問她
    人在何處。林素貞說張豐昌要載她去台北，我問張豐昌為何要載林素貞去台北，
    她說林素貞常常騙我，我要載她去台北。我問張豐昌人在何處，他說在彰化附近
    ，我說是否將林素貞載去我妹妹家，我就去我妹妹家，我問他們何事，他們兩人
    說事情已說好」；「張豐昌那天要把林素貞載去台北，我打電話給他，叫張豐昌
    把她載到我妹妹家，我去時他們已談好了，談什麼我不清楚」云云，惟被告甲○
    ○於原審調查中既供稱：林素貞叫張豐昌去東和等時，伊有在場，伊並與張豐昌
    等三人共同前往東和後返回伊住處等語，可見被告甲○○介入坑取「藥頭」毒品
    之事甚深，參以被告甲○○於偵查中供稱：扣案毒品係林素貞向高雄某位小姐買
    的等語，若被告甲○○不知林素貞前往天元莊欲做何事，又如何得知林素貞所持
    有之毒品係向高雄某位小姐所買？且被告甲○○於原審八十九年六月二十九日調
    查中亦供稱：「是林素貞要託我載她去天元莊拿回安非他命，我才載她去天元莊
    」，可見被告甲○○確實知曉林素貞所持有者為海洛因及安非他命結晶，而與林
    素貞共同持有，是被告甲○○上開所辯，無非事後卸責之詞，不足採信。此外，
    扣案安非他命毛重一○二三‧一七公克（淨重一○一八．八公克、茶葉袋包裝重
    四‧三七公克）及海洛因毛重三．八六公克（淨重三．六二公克）可證，而扣案
    之物經送法務部調查局檢驗，鑑驗結果認確係甲基安非他命及含有海洛因成份，
    此有法務部調查局八十九年二月二十一日（八九）000000000號及八十
    九年一月十九日（八九）000000000號鑑驗通知書各一紙在卷可佐。本
    件事證明確，被告甲○○與林素貞二人基於持有之犯意聯絡，持有第一、二級毒
    品，被告犯行應堪認定。
二、核被告甲○○所為，係犯毒品危害防制條例第十一條第一項、第二項之持有第一
    級、第二級毒品罪。公訴意旨認被告犯上開條例第五條第一項、第二項之意圖販
    賣而持有第一級、第二級毒品罪，所持論據無非以扣案之安非他命數量多達一千
    零二十三公克，顯為被告意圖販賣而非法持有。惟持有之毒品數量多，可能意欲
    長期吸食，亦可能基於其他之意圖，並非必然基於販賣之意圖，而經調查結果，
    並無法證明被告係基於意圖販賣而持有上開毒品，自不能論以意圖販賣而持有第
    一級、第二級毒品罪相繩。公訴意旨漏未斟酌此點，而認被告係犯上開條例第五
    條第一項、第二項之罪，尚有未洽，惟其持有之基本事實同一，本院自應予以審
    理，並變更其起訴法條。被告甲○○與林素貞等二人有犯意聯絡及行為分擔，均
    為共同正犯。渠以一持有行為，同時共同持有第一級毒品海洛因及第二級毒品安
    非他命，觸犯構成要件不相同之罪名，為想像競合犯，應從一重之持有第一級毒
    品罪論處。查甲○○因違反肅清煙毒條例案件，經原審判處有期徒刑三年六月，
    嗣經本院八十四年六月十三日駁回上訴確定；又因違反麻醉藥品管理條例案件，
    於八十四年十一月九日經台灣南投地方法院判處有期徒刑五月，定應執行刑為三
    年八月，自八十四年八月二十九日刑期起算，指揮書執畢日期為八十八年四月十
    日，此有台灣高等法院被告被告甲○○全國前案紀錄表各乙紙附卷可稽，被告五
    年內再犯有期徒刑以上之右開罪名，為累犯，應依法加重其刑。
三、原審予以論罪科刑固非無見，惟查：原判決未將裝安非他命之包裝予以沒收即有
    未洽。被告上訴意旨猶執前詞，否認犯罪，雖不足採，惟原審此部份判決既有可
    議，自應由本院撤銷改判。爰審酌被告共同持有之毒品數量多達一千多公克、渠
    犯罪之動機、長期與毒品為伍，雖歷經刑罰加身，卻仍不思悔悟、於本案偵審期
    間，猶推諉卸責，可見其犯罪後之態度不佳等一切情狀，量處如主文所示之刑，
    以資懲儆。扣案之安非他命淨重一０一八‧八公克及海洛因淨重三．六二公克均
    係毒品，並依毒品危害防制條例第十八條第一項規定予以沒收銷燬。另裝安非他
    命之茶葉袋包裝重四‧三七公克，裝海洛因之包裝重○‧五八公克係供被告犯罪
    所用之物，且屬於共犯與林素貞所有之物，依同條例第十九條規定併予宣告沒收
    。
據上論斷，應依刑事訴訟法第三百六十九條第一項前段、第三百六十四條、第三百條
、第二百九十九條第一項前段、毒品危害防制條例第十一條第一項、第二項、第十八
條第一項前段，第十九條、刑法第十一條前段、第二十八條、第五十五條、第四十七
條、，判決如主文。
本案經檢察官王碧霞到庭執行職務。
中    華    民    國      九十      年      八      月      十六        日
                                  臺灣高等法院臺南分院刑事第二庭
                                      審判長法官  蘇    重    信
                                            法官  林    永    茂
                                            法官  陳    清    溪
右正本證明與原本無異。
如不服本判決，應於判決送達後十日內向本院提出上訴狀，其未敘述理由者並應於提
出上訴狀後十日內向本院補提理由書（應附繕本)。
                                      法院書記官  李    珍    鳳
中    華    民    國      九十      年      八      月      十七        日
附錄法條：
毒品危害防制條例第十一條第一項：持有第一級毒品者，處三年以下有期徒刑、拘役
                                或新臺幣五萬元以下罰金。
                        第二項：持有第二級毒品者，處二年以下有期徒刑、拘役
                                或新臺幣三萬元以下罰金。


司法院資訊處製作；財團法人民間司法改革基金會備份。
